【裁判字號】    97,上訴,2694
【裁判日期】    971203
【裁判案由】    違反毒品危害防制條例
【裁判全文】
臺灣高等法院臺中分院刑事判決        97年度上訴字第2694號
上  訴  人
即  被  告  甲○○
上列上訴人因違反毒品危害防制條例案件，不服臺灣南投地方法
院97年度訴字第864號中華民國97年9月 9日第一審判決（起訴案
號：臺灣南投地方法院檢察署97年度毒偵字第1221號），提起上
訴，本院判決如下：
    主  文
上訴駁回。
    事  實
一、甲○○曾於民國（下同）八十八年間因施用毒品案件，經臺
    灣南投地方法院裁定送強制戒治，於八十九年四月五日執行
    完畢，並由臺灣南投地方法院檢察署檢察官以八十九年度戒
    毒偵字第一二一、一三七、一三八、一三九及一四○號為不
    起訴處分確定。甲○○另於九十一年、九十二年間因贓物、
    恐嚇等案件及違反毒品危害防制條例案件，分別經法院判處
    有期徒刑三月、八月及一年四月（施用第一級毒品部分判處
    有期徒刑十一月；施用第二級毒品部分判處有期徒刑六月，
    應執行有期徒刑一年四月）確定，復經臺灣臺中地方法院裁
    定應執行有期徒刑二年一月確定，甫於九十四年十一月十日
    縮刑期滿執行完畢。詎甲○○仍不知悔改，分別基於施用第
    一級毒品海洛因及第二級毒品甲基安非他命之犯意，於九十
    七年六月十五日某時，在南投縣埔里鎮○○路五十七號住處
    ，以將海洛因摻入香煙點火吸食方式，施用第一級毒品海洛
    因一次；又於同日約施用海洛因五小時之後，在同上住處，
    以將甲基安非他命置於玻璃球吸食器內用火燒烤後，再吸食
    其煙霧方式，施用第二級毒品甲基安非他命一次。嗣警方於
    九十七年六月十八日經其同意採集其尿液送驗，結果呈嗎啡
    與甲基安非他命陽性反應，而查悉上情。
二、案經南投縣政府警察局埔里分局報請臺灣南投地方法院檢察
    署檢察官偵查起訴。
    理  由
一、被告甲○○對上開施用第一級毒品海洛因及第二級毒品甲基
    安非他命之事實，迭於原審及本院坦承不諱，且其經警於九
    十七年六月十八日所採集之尿液，送驗結果呈嗎啡及甲基安
    非他命陽性反應，此有南投縣政府警察局埔里分局委託鑑驗
    尿液代號與真實姓名對照表及詮昕科技股份有限公司報告編
    號00000000號濫用藥物尿液檢驗報告各一紙在卷可
    稽，足徵被告之自白與事實相符，可以採信，被告於前揭時
    、地，確有施用第一級毒品海洛因及第二級毒品甲基安非他
    命之事實無誤。此外，被告前曾受如事實欄所示之強制戒治
    執行完畢，亦有臺灣南投地方法院檢察署刑案資料查註紀錄
    表、臺灣高等法院被告前案紀錄表存卷可參。
二、按九十二年七月九日新修正之毒品危害防制條例第二十條第
    三項、第二十三條第二項之刑事處遇程序，區分為「初犯」
    及「五年內再犯」、「五年後再犯」。依其立法理由之說明
    ：「初犯」觀察、勒戒或強制戒治後，應為不起訴處分或不
    付審理之裁定；經觀察、勒戒或強制戒治執行完畢釋放後，
    「五年內再犯」者，因其再犯率甚高，原實施之觀察、勒戒
    及強制戒治既已無法收其實效，爰依法追訴或裁定交付審理
    。至於經觀察、勒戒或強制戒治執行完畢釋放後，「五年後
    再犯」者，前所實施之觀察、勒戒或強制戒治已足以遮斷其
    施用毒品之毒癮，為期自新及協助其斷除毒癮，仍適用「初
    犯」規定，先經觀察、勒戒或強制戒治之程序。從而依修正
    後之規定，僅限於「初犯」及「五年後再犯」二種情形，始
    應先經觀察、勒戒或強制戒治程序。倘被告於五年內已再犯
    ，經依法追訴處罰，縱其第三次 (或第三次以上)再度施用
    毒品之時間，在初犯經觀察、勒戒或強制戒治執行完畢釋放
    五年以後，已不合於「五年後再犯」之規定，且因已於「五
    年內再犯」，顯見其再犯率甚高，原實施觀察、勒戒或強制
    戒治，已無法收其實效，即應依該條例第十條處罰。最高法
    院九十五年度第七次刑事庭會議參照。查本件被告施用毒品
    之犯行，距其上開強制戒治執行完畢日，雖已逾五年，然被
    告既曾於強制戒治執行完畢釋放後五年內，又於九十二年間
    因施用毒品案件經法院判刑確定，已詳如前述，並有臺灣高
    等法院被告前案紀錄表在卷可參，揆諸上揭立法理由及最高
    法院判決意旨，其本件犯行即非屬該條例第二十條第三項所
    定「五年後再犯」之情形，自應依法審究。
三、綜上所述，被告於前述強制戒治執行完畢釋放後，五年內曾
    再犯施用毒品罪，本次又為施用第一級毒品及第二級毒品犯
    行，事證明確，犯行足堪認定，應予依法論科。
四、查海洛因、甲基安非他命分屬毒品危害防制條例第二條第二
    項第一款、第二款規定之第一級毒品、第二級毒品。核被告
    施用第一級毒品海洛因之所為，係犯毒品危害防制條例第十
    條第一項之施用第一級毒品罪。又被告施用第二級毒品甲基
    安非他命之行為，係犯毒品危害防制條例第十條第二項之施
    用第二級毒品罪。其於施用前持有第一級毒品海洛因及第二
    級毒品甲基安非他命之低度行為分別為施用之高度行為所吸
    收，均不另論罪。被告所犯上開二罪，犯意各別，行為互殊
    ，罪名有異，應予分論併罰。另甲○○於九十一年、九十二
    年間曾因贓物、恐嚇等案件及違反毒品危害防制條例案件，
    分別經法院判處有期徒刑三月、八月及一年四月確定，復經
    臺灣臺中地方法院裁定應執行有期徒刑二年一月確定，甫於
    九十四年十一月十日縮刑期滿執行完畢，有臺灣南投地方法
    院檢察署刑案資料查註紀錄表及臺灣高等法院被告前案紀錄
    表在卷足憑，則其前受有期徒刑執行完畢，於五年內故意再
    犯本件有期徒刑以上之二罪，均為累犯，應分別依刑法第四
    十七條第一項之規定加重其刑。
五、原審以本案事證明確，並審酌被告前因施用毒品，經強制戒
    治執行完畢後，猶無視國家杜絕毒品之政策，再施用第一級
    毒品海洛因及第二級毒品甲基安非他命，惟念其施用毒品所
    生危害僅戕害自身健康，犯後又坦承犯行，態度良好等一切
    情狀，分別量處如原審判決主文所示之刑，並定其應執行刑
    。核其認事用法並無不當，量刑亦屬妥適。被告上訴並未提
    出有利之事證，徒以其於十年內連失二名兒子，家中倆老無
    人照顧，且其現每天均正常作息、工作，原審判決量刑顯然
    過重等語，指摘原判決不當。惟按刑之量定，係實體法上賦
    予法院得自由裁量之事項，倘其未逾越法律所規定之範圍，
    又未明顯違背正義，即不得任意指摘為違法。本件原審量刑
    時，已依刑法第五十七條之規定審酌被告之上開一切情狀，
    而量處罪刑，經核原審並未逾越法律所規定之範圍，又無明
    顯違背正義，被告執前詞指摘原判決不當，其上訴並無理由
    ，應予駁回。
據上論斷，應依刑事訴訟法第368條，判決如主文。
本案經檢察官乙○○到庭執行職務。
中    華    民    國    97    年    12    月     3    日
            刑事第一庭  審判長法  官  陳  紀  綱
                              法  官  姚  勳  昌
                              法  官  張  智  雄
上列正本證明與原本無異。
施用第二級毒品部分不得上訴，其他得上訴。
得上訴部分如不服本判決，應於收受送達後十日內向本院提出上
訴書狀，其未敘述上訴理由者, 並得於提起上訴後十日內向本院
補提理由書（均須按他造當事人之人數附繕本）「切勿逕送上級
法院」。
                              書記官  謝  雅  惠
中    華    民    國    97    年    12    月    3     日
附錄本案論罪科刑法條全文
毒品危害防制條例第10條：
施用第1級毒品者，處6月以上5年以下有期徒刑。
施用第2級毒品者，處3年以下有期徒刑。


司法院資訊處製作；財團法人民間司法改革基金會備份。
